臺灣南投地方法院民事簡易裁定
111年度投簡字第205號
原      告  凱基商業銀行股份有限公司


法定代理人  魏寶生  


被      告  許桂英  
            王許玉芳

            許芳甘  
            許宏仁  
上列當事人間代位分割遺產事件，裁定如下：
    主  文
本件第一審訴訟標的價額核定為新臺幣20萬7,404元。
原告應於本裁定送達翌日起5日內，補繳第一審裁判費新臺幣1,2
10元，逾期未補繳，即裁定駁回原告之訴。
    理  由
一、按提起民事訴訟者，應按訴訟標的於起訴時之交易價額繳納
    裁判費，此為起訴必備之程式；簡易訴訟程序，原告之訴不
    合程式者，法院應以裁定駁回之，但其情形可以補正者，審
    判長應定期間命其補正，分別於民事訴訟法第77條之13、第
    436條第2項及第249條第1項第6款定有明文。而代位分割遺
    產訴訟，核屬財產權訴訟，亦應依前揭規定繳納裁判費。關
    於分割共有物之訴，其訴訟標的價額之核定，於分別共有之
    情形，應以起訴時原告依其應有部分計算分別共有物之價額
    為準，於分割遺產之訴，則應依起訴時遺產總價額，按原告
    所佔應繼分比例定之（最高法院96年度台抗字第332號及99
    年度台抗字第772號裁定要旨參照）。第按民法第1164條所
    定之遺產分割，係以整個遺產為一體予以分割，而非以遺產
    中個別之財產分割為對象，亦即遺產分割之目的在廢止遺產
    全部之公同共有關係，而非旨在消滅個別財產之公同共有關
    係；倘原告係依民法第1164條規定訴請分割遺產，除非依民
    法第828條、第829條規定，經全體公同共有人同意，僅就特
    定財產為分割，否則依法自應以全部遺產為分割對象（最高
    法院88年度台上字第2837號裁判意旨參照）。再按代位權僅
    為債權人對於債務人與第三債務人間之權利義務關係，非構
    成訴訟標的之事項，是計算其訴訟標的價額，應就債務人與
    第三債務人間權利義務關係定之（最高法院101年度台抗字
    第56號裁定要旨參照）。
二、查原告主張代位許金龍訴請分割被代位人許金龍與被告間所
    繼承被繼承人許張純之遺產（如附表二所示之不動產，下稱
    系爭遺產）。然原告與被代位人許金龍間之權利義務關係，
    並非構成訴訟標的之事項，仍應以被代位人許金龍就系爭遺
    產總價額，按應繼分比例可獲得之利益計算之。而本件被代
    位人許金龍之應繼分比例為如附表一編號1所示，復系爭遺
    產之價額總計為新臺幣（下同）103萬7,018元。依前揭說明
    之意旨，被代位人許金龍就系爭遺產總價額按應繼分比例可
    獲得之利益為20萬7,404元（計算式：1,037,0185，元以下
    四捨五入），是本件第一審訴訟標的價額應核定為20萬7,40
    4元，應徵第一審裁判費2,210元，扣除原告於起訴時已繳納
    之裁判費1,000元後，應補繳裁判費1,210元，爰命原告應於
    本裁定送達翌日起5日內補繳第一審裁判費1,210元，倘逾期
    未補繳，即駁回原告之訴。
三、依民事訴訟法第436條第2項、第249條第1項第6款規定，裁
    定如主文。  
中　　華　　民　　國　　111 　年　　6 　　月　　22　　日
                  南投簡易庭  法  官  林彥宇
附表一：
編號 繼承人 應繼分比例 1 許金龍   各5分之1   2 許桂英  3 王許玉芳  4 許芳甘  5 許宏仁  
附表二：（金額：新臺幣）
編號 不動產標的        價額  縣市 鄉鎮市區 地段 地號 建號 性質 面積（㎡） 權利範圍  1 南投縣 竹山鎮 延祥段 280  土地 75.51 全部 89萬1,018元 2     144 建物   14萬6,000元         合計 103萬7,018元 備註：編號2所示建物之門牌號碼為南投縣○○鎮○○路0段000巷00號          
以上為正本係照原本作成。
如不服本裁定關於核定訴訟標的價額部分，應於裁定送達後10日
內向本院提出抗告狀，並繳納抗告費新臺幣1,000元（如委任律
師提起抗告，請注意民事訴訟法施行法第9條規定）；其餘關於
命補繳裁判費部分，不得抗告。
中　　華　　民　　國　　111 　年　　6 　　月　　22　　日
                              書記官  藍建文